【裁判字號】    97,消債更,928
【裁判日期】    970930
【裁判案由】    聲請更生程序
【裁判全文】
臺灣高雄地方法院民事裁定           97年度消債更字第928號
聲  請  人  甲○○
上列當事人因消費者債務清理條例事件聲請更生，本院裁定如下
：
    主  文
聲請駁回。
聲請費用由聲請人負擔。
    理  由
一、本件聲請人主張：其前曾與大眾商業銀行、萬泰商業銀行、
    國泰世華商業銀行及慶豐商業銀行（下稱慶豐銀行）達成協
    商，並已清償大眾商業銀行、萬泰商業銀行及國泰世華商業
    銀行完畢。惟其因消費借貸、信用卡或現金卡契約而積欠慶
    豐銀行之新臺幣（下同）60,000元債務部分，因原達成之協
    商方案顯有不公，且聲請人每月薪資不足2,000 元，而有不
    能清償債務之情事致無法依協商條件清償。嗣聲請人於消費
    者債務清理條例施行後向慶豐銀行請求協商而未成立；且其
    無擔保或無優先權之債務總額未逾1,200 萬元，復未經法院
    裁定開始清算程序或宣告破產，爰依法聲請更生等語。
二、按為使負債務之消費者得依本條例所定程序清理其債務，以
    調整其與債權人及其他利害關係人之權利義務關係，保障債
    權人之公平受償，謀求消費者經濟生活之更生及社會經濟之
    健全發展，特制定本條例；債務人不能清償債務或有不能清
    償之虞者，得依本條例所定更生或清算程序，清理其債務；
    消費者債務清理條例第1 條、第3 條分別定有明文，是消費
    者債務清理條例之立法，其中心思想乃認陷於經濟上困境之
    消費者若任其於惡性循環之債務窘境中自生自滅，其將衍生
    嚴重之社會問題，致難以維持安定之社會經濟秩序，故有予
    之分別情形依更生或清算之程序清理其債務之必要，藉以妥
    適調整其與各相關債權人等間之權利義務關係，以謀求消費
    者經濟生活之更生機會，從而健全社會經濟發展。惟私法上
    之債之關係，係以當事人間之信賴關係為基礎，為社會經濟
    組織之重要支柱，故當事人於以法律行為追求自己之利益之
    際，亦應顧及對方之利益，並考量債權債務在社會上之作用
    ，本於誠實及信用之原則，行使其債權及履行其債務，故債
    務人之消費者欲以上開條例為其所負義務之調整者，自應本
    於誠信原則之本旨，僅在其不能清償債務或有不能清償之虞
    而使其陷於經濟上之困境時始得准許之，以避免其藉此善意
    之立法而惡意圖謀減免債務，致使社會陷於道德之危險，並
    因此使信用緊縮而造成社會經濟之動盪。
三、聲請人主張其前曾向最大債權金融機構慶豐銀行請求共同協
    商債務清償方案，惟經該銀行通知協商不成立之事實，有前
    置協商通知函（卷第32頁）及慶豐銀行陳報狀（卷第53頁）
    在卷可稽，堪認為真實；則依前揭條文之規定及說明，聲請
    人自應有不能清償債務或有不能清償之虞，且此情形業使其
    陷於經濟上之困境時，法院始須准之進行更生或清算。
四、經查：
  (一)聲請人固主張其積欠慶豐銀行60,000元之債務，惟據財團法
    人金融聯合徵信中心之當事人綜合信用報告（卷第48、49頁
    ），聲請人積欠之金額為176,729 元，此與慶豐銀行陳報之
    聲請人積欠金額177,887 元（卷第53頁）相距不遠；而聲請
    人主張之債務金額前後反覆不一，故聲請人積欠慶豐銀行之
    債務金額應依財團法人金融聯合徵信中心之當事人綜合信用
    報告，而以176,729 元為當，合先敘明。
  (二)聲請人民國95年度之收入為7,546 元、96年度之收入為3,67
    6 元，名下無任何財產等情，有財政部高雄市國稅局95、96
    年度綜合所得稅各類所得資料清單及財產歸屬資料清單（卷
    第28至30頁）在卷可稽；依上開資料，聲請人之收入應不足
    以清償債務。惟聲請人現為37歲，依一般社會通念，應具有
    工作之能力；縱其因遭非法解雇致現無工作，惟解雇之事由
    並非其有客觀上不能工作之情事存在，有勞工離職證明申請
    表、勞資爭議協調申請書、協處勞資爭議協書、勞工離職證
    明查證記錄（卷第25至27頁、36、37頁）在卷可稽；而其卻
    自95年10月2 日遭解雇迄今皆無工作，既其無不能工作之事
    由存在，復觀其積欠之債務非鉅，自難認其係有還款誠意但
    卻有不能清償債務之事由存在。又聲請人雖主張其前曾分別
    與大眾商業銀行、萬泰商業銀行及國泰世華商業銀行達成本
    金折讓之清償方案，而慶豐銀行以詐騙方式欺騙其簽立協議
    還款書，該協商方案顯有不公云云；惟由大眾商業銀行、萬
    泰商業銀行及國泰世華商業銀行核發之清償證明書及逾期案
    件還款協議書（卷第21至23頁）觀之，尚難認其積欠該等銀
    行之債務金額有折讓之情事；況聲請人與大眾商業銀行、萬
    泰商業銀行及國泰世華商業銀行間乃具相對性之債權債務關
    係，既聲請人與各債權銀行係分別進行協議，則其各自達成
    之協商方案自僅適用於各該銀行與聲請人之間，並無拘束其
    他銀行之效力；故聲請人應不得以慶豐銀行未採本金折讓之
    清償方案即遽稱不公。再參以其與慶豐銀行重為前置協商時
    ，一逕要求本金折讓，且觀其提出之更生方案（卷第19頁）
    ，其僅願一次清償5,000 元或分期清償7,000 元，與債務金
    額176,729 元差距甚遠；因此致協商不成立，足見其一心係
    欲循債務清理之程序以圖脫免債務之責任而無任何清償之誠
    意甚明。故聲請人之主張殊難採信。
五、綜上所述，本件聲請人聲請更生，既無法立證證明其不能清
    償債務或不能清償債務之虞，其聲請更生要件自有不備，聲
    請自非適法，應由本院予以裁定駁回。
六、爰依消費者債務清理條例第8 條、第15條，民事訴訟法第78
    條，裁定如主文。
中    華    民    國    97    年    9    月    30    日
                    民事鳳山分庭法  官  何悅芳
以上正本係照原本作成。
如不服本裁定，應於送達後10日內，向本院提出抗告狀並表明抗
告理由，如於本裁定宣示後送達前提起抗告者，應於裁定送達後
10日內補提抗告理由書（須附繕本）。
中    華    民    國    97    年    9    月    30    日
                                書記官  洪嘉慧


司法院資訊處製作；財團法人民間司法改革基金會備份。
